【裁判字號】    92,易,265
【裁判日期】    920902
【裁判案由】    賭博
【裁判全文】
臺灣臺北地方法院刑事判決                          九十二年度易字第二六五號
    公  訴  人  臺灣臺北地方法院檢察署檢察官
    被      告  卯○○  男  五.
                己○○  男  五.
                辰○○  男  三.
                辛○○  男  四.
右列被告等因賭博案件，經檢察官聲請以簡易判決處刑（九十一年度偵字第一七三七
八號），本院認不宜以簡易判決處刑（九十一年度簡字第三六○八號），而改依通常
程序審理，判決如左：
    主      文
卯○○共同連續意圖營利，聚眾賭博，累犯，處有期徒刑伍月，如易科罰金，以參佰
元折算壹日。扣案之監視鏡頭貳具、監視螢幕貳台、賭具天九牌壹副、骰子肆拾伍顆
及抽頭金新台幣壹拾壹萬陸仟捌佰元均沒收。
辰○○、辛○○共同連續意圖營利，聚眾賭博，各處有期徒刑肆月，如易科罰金，均
以參佰元折算壹日。扣案之監視鏡頭貳具、監視螢幕貳台、賭具天九牌壹副、骰子肆
拾伍顆及抽頭金新台幣壹拾壹萬陸仟捌佰元均沒收。
己○○無罪。
    事      實
一、卯○○於民國八十六年間，因犯賭博罪，經本院判處有期徒刑六月確定，於八十
    七年八月二十六日易科罰金執行完畢。辰○○（綽號阿秋）有違反麻醉藥品管理
    條例案件前科，於八十一年間，復因違反同條例之罪，經台灣嘉義地方法院判處
    有期徒刑七月確定，於八十二年四月二十日執行完畢出監。辛○○於八十九年間
    ，因犯賭博罪，經本院判處罰金一千元確定，於八十九年四月二十一日罰金繳清
    執行完畢（辰○○、辛○○均不構成累犯）。
二、緣辰○○於九十年十月十五日以每月新台幣（下同）二萬三千元之代價向不知情
    之屋主租得台北市○○區○○路二七八巷五十七弄二十號二樓房屋後，卯○○再
    向辰○○以每月一萬五千元之代價分租上開處所。卯○○旋即基於意圖營利之概
    括犯意，自九十一年一月二十七日上午某時起，連續提供上揭處所作為賭博場所
    ，並提供其所有之天九牌、骰子為賭具，聚集不特定之賭客以比點數大小之方式
    ，在上開非公眾得出入之場所內賭博財物，由賭客輪流作莊，押注金額不限，以
    每輸贏一萬元從中收取三百元抽頭金之方式牟利。卯○○並自該日起，以每日二
    千元之代價，僱用明知上情且與之有共同犯意聯絡之辰○○，在該賭場負責開門
    、過濾接送賭客、倒茶及以監視器監視屋外人員進出狀況等把風工作，再於同年
    月二十九日，以每日三千元至五千元不等之代價，僱用明知上情且與之有共同犯
    意聯絡之辛○○，在該賭場負責「清注」即清理檯面收取賭資及抽頭金等工作。
    嗣於同年月三十日凌晨一時三十分許，適有巳○○、李安富、張世英、寅○○、
    甲○○、陳秀紋、楊政憲、戊○○、丁○○、丑○○、林清廉、陳見明、庚○○
    、李連欽、丙○○及白金長等人（均另由台北市政府警察局信義分局依社會秩序
    維護法裁處）及己○○在該處賭博財物時，為警持本院核發之搜索票在上址當場
    搜索查獲，並扣得卯○○所有之監視鏡頭二具、監視螢幕二台、賭具天九牌一副
    、骰子四十五顆、賭資一百七十九萬六千七百元及抽頭金十一萬六千八百元。
三、案經台北市政府警察局信義分局報請台灣台北地方法院檢察署檢察官偵查聲請以
    簡易判決處刑，本院認不宜以簡易判決處刑而改依通常程序審理。
    理      由
壹、有罪部分：
  一、右揭事實，業據被告卯○○、辰○○及辛○○坦承不諱，核與當日查獲之賭客
      李安富、張世英、甲○○、陳秀紋、楊政憲、丁○○、林清廉、陳見明、李連
      欽及白金長等人於警詢中所陳情節相符，復經當日查獲之賭客即證人巳○○、
      寅○○、戊○○、丑○○、庚○○及丙○○於本院中證述大致情節在卷，並有
      監視鏡頭二具、監視螢幕二台、賭具天九牌一副、骰子四十五顆、賭資一百七
      十九萬六千七百元及抽頭金十一萬六千八百元扣案可證，又有照片八幀在卷可
      稽，是被告卯○○、辰○○、辛○○之任意性自白均顯與事實相符。本件事證
      明確，被告卯○○、辰○○及辛○○之犯行均堪認定，應予依法論科。
  二、核被告卯○○、辰○○及辛○○所為，均係犯刑法第二百六十八條前段之意圖
      營利供給賭博場所罪及第二百六十八條後段之意圖營利聚眾賭博罪。被告卯○○、辰○○及辛○○就上揭犯行有犯意之聯絡及行為之分擔，均為共同正犯。
      所為多次意圖營利供給賭博場所及意圖營利聚眾賭博之犯行，均時間緊接，方
      法相同，各觸犯構成要件相同之罪名，顯係出於概括犯意反覆為之，為連續犯
      ，依刑法第五十六條之規定各以一罪論，並加重其刑。又所犯意圖營利供給賭
      博場所罪與意圖營利聚眾賭博罪間，係一行為觸犯數罪名之想像競合犯，依刑
      法第五十五條之規定，應從情節較重之意圖營利聚眾賭博罪處斷。查被告卯○○於八十六年間，因犯賭博罪，經本院判處有期徒刑六月確定，於八十七年八
      月二十六日易科罰金執行完畢，有台灣高等法院被告全國前案紀錄表及台灣高
      等法院檢察署刑案紀錄簡覆表各一份在卷可查，前受有期徒刑之執行完畢後，
      五年內再犯本件有期徒刑以上之罪，為累犯，應依刑法第四十七條之規定加重
      其刑，並依法遞加之。爰審酌被告卯○○、辰○○、辛○○有如事實欄所載之
      前科素行、犯罪動機、目的、手段、經營賭場對社會風氣之影響、經營賭場之
      時間、生活狀況、智識程度及犯罪後坦承犯行，態度尚稱良好等一切情狀，各
      量處如主文所示之刑，並均諭知易科罰金之折算標準，以示懲儆。
  三、至扣案之監視鏡頭二具、監視螢幕二台、賭具天九牌一副、骰子四十五顆係被
      告卯○○所有，且為供犯前揭賭博罪所用之物，抽頭金十一萬六千八百元為被
      告卯○○犯罪所得之物，亦為被告卯○○所有，均據被告卯○○供陳在卷，爰
      分別依刑法第三十八條第一項第二款及第三款之規定宣告沒收之。至扣案之賭
      資一百七十九萬六千七百元，既非被告卯○○、辰○○及辛○○所有，復非供
      犯罪所用或犯罪所得之物，亦非違禁物，依法自無從宣告沒收，附此敘明。
貳、無罪部分：
  一、公訴意旨略以：被告己○○與卯○○共同意圖營利，並基於概括犯意，自九十
      一年一月二十七日起，以天九牌及骰子為賭具，及坐落台北市○○區○○路二
      七八巷五十七弄二十號二樓為場所，提供予巳○○、李安富、陳禹辰、張世英
      、寅○○、甲○○、陳秀紋、楊政憲、戊○○、丁○○、丑○○、林清廉、陳
      見明、庚○○、李連欽、丙○○、白金長等人賭博財物，約定抽頭方法為每輸
      贏一萬元抽頭三百元，並以日薪二千元、五千元，分別僱用有犯意聯絡之被告
      辰○○、辛○○，擔任清檯及把風等工作；嗣於同月三十日一時三十分許，經
      警在上址當場查獲，並扣得賭具天九牌一副、骰子四十五顆及抽頭款十一萬六
      千八百元，因認被告己○○亦涉犯刑法第二百六十八條之罪嫌云云。
  二、按犯罪事實應依證據認定之，無證據不得推定其犯罪事實。又不能證明被告犯
      罪者，應諭知無罪之判決，刑事訴訟法第一百五十四條、第三百零一條第一項
      分別定有明文（按：前開刑事訴訟法第一百五十四條之條文已修正為「犯罪事
      實應依證據認定之，無證據不得認定犯罪事實。」，並將該條文移列至同條第
      二項，該條文已於九十二年九月一日起施行）。次按事實之認定，應憑證據，
      如未能發現相當證據，或證據不足以證明，自不能以推測或擬制之方法，為裁
      判基礎（最高法院四十年台上字第八六號判例參照）。又認定犯罪事實，所憑
      之證據，雖不以直接證據為限，間接證據亦包括在內，然無論直接或間接證據
      ，其為訴訟上之證明，須於通常一般之人均不致於有所懷疑，而得確信其為真
      實之程度者，始得據之為有罪之認定，倘其證明尚未達到此一程度，而有合理
      性懷疑之存在時，即無從為有罪之認定，此亦有最高法院七十六年台上字第四
      九八六號判例可資參照。
  三、本件公訴人認被告己○○涉犯前揭犯行，無非以當日參與賭博之賭客巳○○等
      人於警詢中所供陳情節，及扣案之賭具、抽頭金等為主要依據。訊據被告己○○對於右揭時、地為警查獲之事實坦承不諱，然堅決否認有何犯行，辯稱：渠
      僅係至該處賭博之賭客，絕未經營該賭場，並非該賭場之負責人等語。
  四、經查：
      （一）被告卯○○供陳其係賭場實際負責人，並未與被告己○○共同開設賭場
            ，被告己○○是賭客，有時候會帶朋友一起前往，故賭客方誤認被告翁
            金星是負責人，當日被告己○○係前往該處賭博，被告己○○與該賭場
            無關（見九十一年度核退字第五五○號偵查卷宗第三頁反面、九十一年
            度偵字第一七三七八號偵查卷宗第二十四至二十七頁、本院九十二年三
            月十一日訊問筆錄、同年八月十八日審判筆錄）等語，被告辰○○供述
            該賭場係由被告卯○○主持抽頭，係受僱於被告卯○○，被告己○○則
            是賭客在該處賭博，被告己○○與該賭場沒有關係（見九十一年度核退
            字第五五○號偵查卷宗第四頁反面、九十一年度偵字第一七三七八號偵
            查卷宗第三十五至三十九頁、同年八月十八日審判筆錄）等語，被告陳
            建明供述不認識被告己○○，該賭場負責人是被告卯○○，被告己○○
            係賭客，且與該賭場無關等語（見九十一年度核退字第五五○號偵查卷
            宗第五頁、九十一年度偵字第一七三七八號偵查卷宗第三十至三十二頁
            、同年八月十八日審判筆錄），均與被告己○○所辯渠係賭客，絕未經
            營該賭場，並非該賭場負責人之情節相符。
      （二）參之卷附之台北市政府警察局督察室臨檢紀錄表（見九十一年度偵字第
            一七三七八號偵查卷宗第十七頁），當時查獲本案時所有在場之賭客均
            僅指認該賭場主持人為被告卯○○，負責把風開門者係被告辰○○，負
            責清理桌面賭資及抽頭工作者為被告辛○○（見該紀錄表檢查實況第三
            點），並未指認被告己○○為經營賭場之人，是本院認被告己○○前揭
            所辯，尚非無據。
      （三）至當日為警查獲之賭客巳○○、寅○○、戊○○、李連欽及白金長於警
            詢時固供陳該賭場係由被告卯○○與被告己○○共同主持云云（見九十
            一年度偵字第一七三七八號偵查卷宗第三十四、四十六、五十五、六十
            九、七十三頁），賭客丁○○供稱該賭場係被告己○○所主持，係被告
            己○○與被告卯○○兩人抽頭云云（見九十一年度偵字第一七三七八號
            偵查卷宗第五十六頁），賭客丑○○供陳是由被告卯○○及己○○抽頭
            及記帳（見九十一年度偵字第一七三七八號偵查卷宗第六十一頁）云云
            ，賭客庚○○於警詢時供稱賭具是被告卯○○及己○○提供云云（見九
            十一年度偵字第一七三七八號偵查卷宗第六十七頁），賭客丙○○於警
            詢時供稱賭具及場所是被告卯○○及己○○提供，賭場係該二人主持，
            抽頭金之收取及記帳亦係該二人所為云云（見九十一年度偵字第一七三
            七八號偵查卷宗第七十一頁）。然當日賭客巳○○警詢筆錄之製作係以
            誘導詢問之方式為之（見九十一年度偵字第一七三七八號偵查卷宗第三
            十四頁），則賭客巳○○所回答之內容，是否確係真意，實有可疑。而
            觀之賭客丁○○於警詢中二次供陳情節，於九十一年一月三十日四時許
            之警詢筆錄係供陳現場由光大（即被告卯○○）負責抽頭，光大是現場
            負責人，也是光大叫之前往現場賭博，除認識光大外，尚認識被告陳建
            明，其餘人員均不認識云云（見九十一年度偵字第一七三七八號偵查卷
            宗第五十七、五十八頁），於同日六時許之警詢筆錄則供陳該場所、賭
            具係由被告己○○所提供，該賭場係被告己○○所主持，亦係被告翁金
            星叫之前往賭博，該場所係被告己○○與被告卯○○兩人抽頭云云（見
            九十一年度偵字第一七三七八號偵查卷宗第五十六頁），於短短二小時
            內賭客丁○○所供情節竟甚不一致，所述顯有瑕疵，自不足為不利於被
            告己○○之認定。參之賭客巳○○、寅○○、戊○○、丑○○、庚○○
            、李連欽、丙○○及白金長除供陳前揭情節外，並未供述何以該賭場係
            由被告己○○與卯○○共同主持，何以知悉該處由該二人抽頭，何以認
            該場所為該二人所提供，係如何知悉，立論依據為何等細節，到庭之賭
            客即證人巳○○、寅○○、戊○○、丑○○、庚○○及丙○○於本院審
            理中復推異前詞，證人巳○○證稱警詢筆錄雖為伊簽名無訛，但當時內
            容並未細看，製作筆錄時亦未錄音，係遭警查獲後至警局製作筆錄時方
            聽警員提及並知悉被告等人何人為負責人及在該賭場負責何事，當日被
            告己○○曾與伊一起賭博等語（見本院九十二年四月二十二日訊問筆錄
            ），證人寅○○證稱該賭場之負責人為被告卯○○，未曾提及該賭場為
            被告卯○○與己○○共同主持，不知何以警詢筆錄會如此記載，又製作
            警詢筆錄時並未錄音、錄影等語（見本院九十二年四月二十二日訊問筆
            錄），證人戊○○證述稱該賭場係被告卯○○主持，不知被告己○○與
            該賭場有何關係，亦不知被告己○○有否參與主持，當時製作警詢筆錄
            時並未說被告卯○○、己○○提供並主持該賭場等情（見本院九十二年
            六月三日訊問筆錄），證人丑○○結證伊未看警詢筆錄就直接在上面簽
            名離開，該賭場的主持人及抽頭、清注、記帳及把風的這些人名，伊都
            不認識，亦不知道該賭場究如何分工，當時製作警詢筆錄時並未錄音等
            語（見本院九十二年八月十八日審判筆錄），證人庚○○證稱當時於警
            詢中並未供述被告卯○○與被告己○○共同主持賭場，因伊僅知道被告
            卯○○，不知被告己○○等語（見同日審判筆錄），證人丙○○結稱被
            告己○○在該處賭博，不知該場所、賭具係何人提供，亦不知該賭場由
            何人開設（見同前審判筆錄）等語，本院因認尚難憑證人巳○○、蔡耀
            煌、戊○○、丑○○、庚○○、李連欽、丙○○及白金長於警詢中之寥
            寥數語即為不利於被告己○○之認定。再雖為前揭證人巳○○、寅○○
            、戊○○、丑○○、庚○○、丙○○及丁○○製作警詢筆錄之警員黃右
            富、乙○○、午○○、陳戊寅、子○○及壬○○均到庭證稱前揭賭客於
            警詢筆錄之陳述均係出於自由意志，且係依據賭客之陳述而製作筆錄云
            云，然證人癸○○、乙○○、午○○、陳戊寅、子○○及壬○○既為前
            揭賭客警詢筆錄之製作者，焉可能供述此等筆錄記載及製作有不當之處
            ，況本院向台北市政府警察局信義分局函調前開賭客之警詢錄音帶，該
            分局復函覆稱偵辦被告卯○○等人涉嫌賭博一案時，僅製作被告卯○○
            、己○○、辰○○、辛○○及證人丁○○之警詢錄音帶，餘證人均未製
            作警詢錄音帶，有該分局九十二年八月四日北市警信分刑字第○九二六
            二六三八三○○號函在卷可稽，是本院已無從加以調查證人巳○○、蔡
            耀煌、戊○○、丑○○、庚○○、李連欽、丙○○及白金長於警詢中是
            否確曾有此陳述。本院綜以上情，認尚難僅憑前揭證人巳○○、寅○○
            、戊○○、丑○○、庚○○、李連欽、丙○○、白金長及丁○○於警詢
            中之供述，即認被告己○○確為該賭場之負責人，而認被告己○○涉有
            本案之賭博犯行。
      （四）末以扣案之賭具及抽頭金等物，固足以證明該處確有賭博之情事，然究
            不足以認定被告己○○與被告卯○○、辰○○及辛○○有何犯意聯絡及
            行為分擔，是仍不足認被告己○○確有參與前開意圖營利供給賭博場所
            或意圖營利聚眾賭博之情事。又公訴人雖請求調閱證人丁○○之警詢錄
            音帶，被告己○○並請求傳訊證人白金長云云，然因本件被告己○○並
            未涉犯本件犯罪之事實已臻明確，本院認縱予調查亦不影響本件事實之
            認定，不予調查，附此敘明。
  五、是綜上各節，勾稽以觀，被告己○○所辯渠僅係賭客等語，尚堪採信。此外，
      本院復查無其他積極證據足資證明被告己○○確有前揭意圖營利供給賭博場所
      或意圖營利聚眾賭博之犯行，揆諸前揭說明，自難僅憑當日參與賭博之賭客巳
      ○○等人於警詢中所供陳情節及扣案之賭具、抽頭金等，遽論被告己○○有公
      訴人指摘之犯行，不能證明被告己○○犯罪，自應為渠無罪之諭知。
  六、至被告己○○涉嫌聚賭財物之社會秩序維護法行為，應由台北市政府警察局信
      義分局另行依社會秩序維護法裁處，附此敘明。
據上論斷，應依刑事訴訟法第四百五十二條、第二百九十九條第一項前段、第三百零
一條第一項，刑法第二十八條、第五十六條、第二百六十八條、第五十五條、第四十
七條、第四十一條第一項前段、第三十八條第一項第二款、第三款，罰金罰鍰提高標
準條例第一條前段、第二條，判決如主文。
本案經檢察官侯少卿到庭執行職務
中      華      民      國      九十二    年      九      月     二     日
                                      臺灣臺北地方法院刑事第十庭
                                          法  官  黃  紹  紘
如不服本判決，應於判決送達後十日內，向本院提出上訴狀。
右正本證明與原本無異。
                                          書記官  劉  新  怡
中      華      民      國      九十二    年      九      月     二     日
附錄本案論罪科刑所犯法條全文
刑法第二百六十八條
意圖營利，供給賭博場所或聚眾賭博者，處三年以下有期徒刑，得併科三千元以下罰
金。


司法院資訊處製作；財團法人民間司法改革基金會備份。
